臺灣新北地方法院刑事判決
110年度原訴字第60號
111年度原訴字第83號
公  訴  人  臺灣新北地方檢察署檢察官
被      告  林明傑



                    
指定辯護人  本院公設辯護人彭宏東  
上列被告因搶奪等案件，經檢察官提起公訴（110年度偵字第233
43號、第26862號、111年度偵字第38491號），被告於準備程序
中就起訴事實為有罪之陳述，經告知簡式審判程序之旨，並聽取
當事人及辯護人之意見後，經本院合議庭裁定改由受命法官獨任
依簡式審判程序進行，判決如下：
    主  文
甲○○犯竊盜罪，累犯，處有期徒刑肆月，如易科罰金，以新臺幣
壹仟元折算壹日；又犯搶奪罪，累犯，處有期徒刑壹年陸月，未
扣案之犯罪所得現金新臺幣壹仟元沒收，於全部或一部不能沒收
或不宜執行沒收時，追徵其價額；又犯竊盜罪，累犯，處有期徒
刑陸月，如易科罰金，以新臺幣壹仟元折算壹日；又犯搶奪罪，
累犯，處有期徒刑壹年陸月，未扣案如附表二編號1、3至7所示
之犯罪所得均沒收，於全部或一部不能沒收或不宜執行沒收時，
追徵其價額。有期徒刑不得易科罰金部分，應執行有期徒刑貳年
肆月；有期徒刑得易科罰金部分，應執行有期徒刑捌月，如易科
罰金，以新臺幣壹仟元折算壹日。
    事  實
一、甲○○意圖為自己不法之所有，而為下列犯行：
　㈠基於竊盜之犯意，於民國110年6月20日5時許，在新北市○○區
    ○○路0段000號前，以路邊拾獲之鑰匙竊取許銘軒所有並停放
    在該處之車牌號碼000-0000號普通重型機車，得手後隨即騎車
    逃逸。嗣經許銘軒報案後，員警調閱監視器後，在新北市○○
    區○○街00巷00號前尋獲該機車，並對在旁之甲○○盤查，於員
    警尚未發覺前，甲○○即主動告知該機車為其所竊取而自首並
    接受裁判。　　
　㈡基於搶奪他人財物之犯意，於110年6月21日14時30分許，騎
    乘許銘軒所有之上開機車，在新北市○○區○○路0段000號前，
    趁姜小紋騎乘車牌號碼000-000號輕型機車而不及防備之際，
    徒手搶奪姜小紋放在機車腳踏墊上如附表一所示之財物，得
    手後隨即騎車逃逸（以上皆為110年度原訴字第60號案件）
    。
　㈢基於竊盜之犯意，於111年8月13日14時許，在新北市○○區○○
    路00號前，手持自備之鑰匙，竊取乙○○所有而停放在該處之
    車牌號碼000-0000號普通重型機車，得手後隨即騎車逃逸。
　㈣基於搶奪他人財物之犯意，於111年8月13日16時18分許，騎
    乘乙○○所有之上開機車，行經新北市○○區○○路0段000號前，
    見丙○○單獨於該處騎乘牌號碼000-000號機車，認有機可乘
    ，即騎乘機車自後方尾隨靠近丙○○，利用丙○○不及防備之際
    ，自其右側搶奪其掛放在機車前置物勾之帆布包（內有SAMS
    UNG手機1支﹝粉紅色﹞、零錢包1個、現金1,300元、刮中300
    元之刮刮樂1張、全民健康保險卡1張及繳費收據數張），得
    手後旋即騎乘機車加速逃逸現場（以上皆為111年度原訴字
    第83號案件）。　　
二、案經許銘軒訴由新北市政府警察局海山分局以及新北市政府
    警察局土城分局報告臺灣新北地方檢察署檢察官偵查起訴。
    理  由
一、本案被告甲○○所犯係死刑、無期徒刑或最輕本刑為3年以上
    有期徒刑以外之罪，其於準備程序中就前揭被訴事實為有罪
    之陳述，經本院告知簡式審判程序之旨，並聽取公訴人、被
    告及辯護人之意見後，經裁定進行簡式審判程序審理，則本
    案證據之調查，依刑事訴訟法第273條之2規定，自不受同法
    第159條第1項、第161條之2、第161條之3、第163條之1及第
    164條至第170條規定之限制，合先敘明。
二、上揭事實，業據被告於警詢、偵查中、本院訊問、準備程序
    及審理時均坦承不諱（見偵字26862卷第7至10頁、偵字2334
    3卷第21至24、105至107、131至137頁、偵字38491卷第15至
    26、135至137、162頁、本院原訴字83卷第72、115、129頁
    ），核與告訴人許銘軒於警詢中之指述（見偵字26862卷第1
    1至16頁）、被害人姜小紋於警詢中之指述（見偵字23343卷
    第25至30頁）、被害人乙○○於警詢中之指述（見偵字38491
    卷第31至34頁）、被害人丙○○於警詢及偵查中之指述（見偵
    字38491卷第27至29、181至182頁）均大致相符，就事實欄
    一㈠部分並有監視器畫面截圖共12張（見偵字26862卷第17至
    22頁）、查獲現場照片2張（見偵字26862卷第23頁）、員警
    110年6月21日職務報告（見偵字26862卷第25頁）、新北市
    政府警察局海山分局江翠所扣押筆錄暨扣押物品目錄表（見
    偵字26862卷第29至33頁）各1份，就事實欄一㈡部分復有自
    願受搜索同意書（見偵字23343卷第35頁）、新北市政府警
    察局林口分局搜索扣押筆錄暨扣押物品目錄表（見偵字2334
    3卷第37至39頁）各1份、被害人姜小紋機車照片及監視器畫
    面截圖共13張（見偵字23343卷第47至59頁上方）、查獲現
    場及被告衣著比對照片共5張（見偵字23343卷第59頁下方至
    第63頁）、扣案物照片12張（見偵字23343卷第65至75頁）
    、新北市政府警察局林口分局新北警鑑字第1101439596號現
    場勘察報告1份（見偵字23343卷第159至182頁），就事實欄
    一㈢及㈣部分亦有失車-案件基本資料詳細畫面報表（見偵字3
    8491卷第97頁）、車牌號碼000-0000號重機之車牌辨識紀錄
    及行車路線圖（見偵字38491卷第89至95頁）各1份、監視器
    畫面翻拍照片2張（見偵字38491卷第53頁）、刑事警察局指
    紋科電子郵件、刑事案件證物採驗紀錄表、勘查採證同意書
    、證物清單、指紋比對紀錄各1份（見偵字38491卷第41至51
    頁）、自願受搜索同意書2份（見偵字38491卷第55、65頁）
    、新北市政府警察局土城分局搜索扣押筆錄暨扣押物品目錄
    表2份（見偵字38491卷第57至61、67至71頁）及查獲現場及
    扣案物照片共5張（見偵字38491卷第83至87頁）在卷可稽，
    是被告前揭任意性自白與事實相符，堪予採信。本案事證明
    確，被告犯行均堪認定，皆應依法論科。
三、核被告就事實欄一㈠、㈢所為，均係犯刑法第320條第1項之竊
    盜罪（共2罪）；就事實欄一㈡、㈣所為，係犯同法第325條第
    1項之搶奪罪（共2罪）。被告所犯上開4罪，犯意各別，行
    為互殊，應予分論併罰。按檢察官就犯罪事實一部起訴者，
    依刑事訴訟法第267條規定，其效力及於全部，受訴法院基
    於審判不可分原則，對於未經起訴之其餘事實，應一併審判
    ，此為犯罪事實之一部擴張。查被告就事實欄一㈡搶奪之財
    物，另有金融帳戶存摺1本（起訴書僅記載6本）、麻布袋1
    個、手提包1個、廠牌OPPO手機1支、印鑑2個等物，未據檢
    察官於起訴書記載，因此部分事實與原起訴之犯罪事實具有
    單純一罪關係，而為起訴效力所及，依前開說明，本院自得
    併予審理。
四、被告前於109年間因竊盜案件，經本院以109年度原簡字第24
    2號判決有期徒刑4月確定，於110年3月10日有期徒刑易科罰
    金執行完畢等情，有臺灣高等法院被告前案紀錄表在卷可查
    ，且被告亦對前揭紀錄表所載上開執畢一情，於本院審理時
    表示無意見（見本院原訴字83卷第130頁），應足以證明被
    告因上開案件已執行完畢之事實，是被告於受徒刑之執行完
    畢後，5年以內故意再犯有期徒刑以上之本罪，為累犯，且
    考量本案與前案所構成累犯之竊盜案件均係對財產法益侵害
    之犯罪，被告甫於執行完畢之半年內即再次為相同罪名之竊
    盜案件，更以搶奪之方式奪取他人財產，足認被告對於侵害
    財產法益之犯罪具有特別之惡性，刑罰感應力較為薄弱，有
    必要依刑法第47條第1項之規定加重其刑（司法院大法官釋
    字第775號解釋意旨及最高法院110年度台上大字第5660號裁
    定意旨參照）。
五、按對於未發覺之罪自首而受裁判者，得減輕其刑；但有特別
    規定者，依其規定，刑法第62條定有明文。而上開法條所謂
    「發覺」，固非以有偵查犯罪權之機關或人員確知其人犯罪
    無誤為必要，而於對其發生嫌疑時，即得謂為已發覺；但此
    項對犯人之嫌疑，仍須有確切之根據得為合理之可疑者，始
    足當之，若單純主觀上之懷疑，要不得謂已發生嫌疑；又犯
    罪人在未發覺之前，向該管公務員告知其犯罪，不以先自向
    該公務員告知為必要，即受追問時，告知其犯罪仍不失為自
    首（最高法院72年台上字第641號判例、71年台上字第5842
    號判決意旨可資參照）。查被告就事實欄一㈠所示竊盜犯行
    ，係員警因受理車牌號碼000-0000號普通重型機車遭竊案件，
    經調閱監視器後，在新北市○○區○○街00巷00號前尋獲該機車
    ，且現場有被告在旁，故對被告盤查詢問，被告即坦承該機
    車為其所竊取並作為代步使用，並自願到場說明，員警始知
    悉竊嫌之真實身分等情，此有員警110年6月21日職務報告1
    份存卷足憑（見偵字26862卷第25頁），足認被告在有偵查
    犯罪職權之公務員知悉其有涉犯此部分竊盜犯行前，即主動
    供陳其為竊取該機車之行為人，並願接受裁判，是被告就事
    實欄一㈠所示竊盜部分合於自首要件，爰依刑法第62條前段
    之規定減輕其刑，並依法先加後減之。
六、爰以行為人之責任為基礎，審酌被告前已有因竊盜、搶奪等
    案件，經法院判處罪刑之前科紀錄，此有上開前案紀錄表可
    參，可見其素行不佳，卻仍不思警惕，再度為本件竊盜及搶
    奪犯行，而被告體格健全，非無謀生能力，竟不思循正當途
    徑賺取財物，僅為一己之私，即漠視法令禁制，任意竊取及
    搶奪他人財物行為，對社會秩序及公共安全之危害非微，惡
    性非輕，自應予以嚴厲非難，惟考量被告於犯罪後均坦認犯
    行，兼衡其犯罪之動機、目的、手段暨被告自承國中肄業之
    智識程度、入所前從事板模工，一天2,000元，與配偶同住
    ，需扶養70歲且行動不變之父母、未成年子女1名之家庭經
    濟生活狀況（見本院原訴字83卷第131頁）等一切具體情狀
    ，分別量處如主文所示之刑，並就有期徒刑得易科罰金部分
    ，均諭知易科罰金之折算標準，及就不得易科罰金之有期徒
    刑以及得易科罰金之有期徒刑分別定其應執行之刑暨就有期
    徒刑得易科罰金部分諭知易科罰金之折算標準，以示懲儆。
七、沒收
　　按犯罪所得，屬於犯罪行為人者，沒收之；前二項之沒收，
    於全部或一部不能沒收或不宜執行沒收時，追徵其價額；犯
    罪所得已實際合法發還被害人者，不予宣告沒收或追徵；宣
    告前二條之沒收或追徵，有過苛之虞、欠缺刑法上之重要性
    、犯罪所得價值低微，或為維持受宣告人生活條件之必要者
    ，得不宣告或酌減之，刑法第38條之1第1項前段、第3項、
    第5項及第38條之2第2項分別定有明文。
　㈠被告就事實欄一㈡搶奪所得之現金1,000元；事實欄一㈣搶奪所
    得之帆布包1個、零錢包1個、現金1,300元、刮中300元之刮
    刮樂1張、健保卡1張及繳費收據數張，均為被告犯罪所得之
    財物，且未扣案，應依刑法第38條之1第1項前段之規定，於
    各該犯罪項下宣告沒收，並依同條第3項之規定，於全部或
    一部不能沒收或不宜執行沒收時，追徵其價額。
　㈡查被告就事實欄一㈠所竊得之車牌號碼000-0000號普通重型機車
    ；事實欄一㈡搶奪所得如附表一編號1至6、8至11所示之物以
    及編號7所示現金2,000元；事實欄一㈢所竊得之車牌號碼000
    -0000號普通重型機車；事實欄一㈣搶奪所得之廠牌SAMSUNG
    手機1支（粉紅色），業已分別實際合法發還告訴人許銘軒
    、被害人姜小紋、被害人乙○○及被害人丙○○等情，此據被害
    人乙○○於警詢中陳述明確（見偵字38491卷第33頁），並有
    贓物認領保管單2張及新北市政府警察局土城分局扣押物品
    發還領據1張附卷可據（見偵字26862卷第27頁、偵字23343
    卷第43頁、偵字38491卷第75頁），依刑法第38條之1第5項
    規定，不另宣告沒收或追徵其價額。　
　㈢被告持以遂行事實欄一㈠及㈢竊盜犯行之鑰匙各1支，均未據扣
    案，因該物取得容易、替代性高，欠缺刑法上之重要性，且
    被告亦供稱該鑰匙皆已遺失等語（見本院原訴字83卷第115
    頁），復無證據證明現猶存在，為免執行困難，亦非屬違禁
    物或依法應沒收之物，故不予宣告沒收或追徵，附此敘明。
　㈣至扣案之吸食器1組、殘渣袋1個、分裝勺1支、廠牌SAMSUNG
    手機2支（型號：Galaxy A32、M33）、不明紙卡1包、未用
    過針筒8支、已用過針筒3支，依卷內事證，尚無證據足以證
    明係非供被告於本案犯罪所用，爰均不予宣告沒收。另扣案
    之鴨舌帽1頂、黑色背心及牛仔短褲各1件，雖係被告為事實
    欄一㈣搶奪犯行所穿著之衣物（見偵字38491卷第16至17頁）
    ，然均屬一般日常生活衣物、用品，與犯罪無直接關連，均
    不予沒收。
據上論斷，應依刑事訴訟法第273條之1第1項、第299條第1項前
段（本件依刑事判決精簡原則僅記載程序法條），判決如主文。
本案經檢察官鄭心慈、丁○○提起公訴，檢察官許慈儀到庭執行職
務。
中　　華　　民　　國　　111 　年　　10　　月　　25　　日
                  刑事第二十庭  法  官  林翠珊
上列正本證明與原本無異。
如不服本判決，應於判決送達後20日內敘明上訴理由，向本院提
出上訴狀（應附繕本），上訴於臺灣高等法院。其未敘述上訴理
由者，應於上訴期間屆滿後20日內向本院補提理由書「切勿逕送
上級法院」。
                                書記官  王敏芳
中　　華　　民　　國　　111 　年　　10　　月　　25　　日
附錄本判決論罪法條：
中華民國刑法第320條
意圖為自己或第三人不法之所有，而竊取他人之動產者，為竊盜
罪，處5年以下有期徒刑、拘役或50萬元以下罰金。
意圖為自己或第三人不法之利益，而竊佔他人之不動產者，依前
項之規定處斷。
前二項之未遂犯罰之。
中華民國刑法第325條
（普通搶奪罪）
意圖為自己或第三人不法之所有，而搶奪他人之動產者，處6月
以上5年以下有期徒刑。
因而致人於死者，處無期徒刑或7年以上有期徒刑，致重傷者，
處3年以上10年以下有期徒刑。
第1項之未遂犯罰之。
【附表一】
編號 被害人姜小紋遭被告搶奪之財物 備註  1 信用卡3張 已發還  2 提款卡3張 已發還  3 個人證件4張 已發還  4 金融帳戶存摺7本（起訴書僅載為6本） 已發還  5 筆記本1本 已發還  6 支票1張（票號：EY0000000號、票面金額1,058,792元） 已發還  7 現金新臺幣3,000元 其中2,000元已發還  8 麻布袋1個 已發還  9 手提包1個 已發還  10  廠牌OPPO手機1支 已發還  11 印鑑2個 已發還 
【附表二】
編號 被害人丙○○遭被告搶奪之財物 備註  1 帆布包1個 未據扣案  2 廠牌SAMSUNG手機1支（粉紅色） 已發還  3 零錢包1個 未據扣案  4 現金1,300元 未據扣案  5 刮中300元之刮刮樂1張 未據扣案  6 全民健康保險卡1張 未據扣案  7 繳費收據數張 未據扣案 
（以下空白）